臺灣臺南地方法院刑事判決
上　訴　人　臺灣臺南地方法院檢察署檢察官
被　　　告　丙○○
上列上訴人因被告犯竊盜案件，不服本院九十四年度簡字第一九
二七號中華民國九十四年九月三十日第一審判決（九十四年度偵
字第八四二八號），提起上訴暨聲請併案審理（九十四年度偵字
第一二五九０號），被告於本院行準備程序時，對全部犯罪事實
為有罪之陳述，經本院管轄之第二審合議庭裁定以簡式審判程序
審理，並判決如下：
    主  文
原判決撤銷。
丙○○連續竊盜，處罰金銀元參仟元，如易服勞役，以銀元參佰
元即新臺幣玖佰元折算壹日。緩刑貳年。
    事  實
一、丙○○基於意圖為自己不法所有之概括犯意，於下列時、地
    為以下竊盜犯行：
  (一)其於民國（下同）九十四年三月十四日下午一時十五分許，
    在位於臺南縣永康市○○路○段二五號之臺南縣公教聯合消
    費合作社內，徒手竊取【脆笛酥】一盒、【桃酥】、【鰻魚
    罐頭】及【海底雞魚罐頭】各一罐，價值共計新臺幣（下同
    ）一百三十八元（簡易判決處刑書誤載為一百三十五元），
    得手後，藏置於外套口袋內攜出店外。嗣為店員蔡姈燕發覺
    ，丙○○竟丟下一百一十元（簡易判決處刑書誤載為一百元
    ）後，旋騎乘車牌號碼ＴＭＪ—八八五號輕型機車逃離現場
    。
  (二)又承前開概括犯意，於同年十月八日上午十時三十分許，在
    位於臺南市○○○路○段二七一號之樂客多生鮮超市內，徒
    手竊取【呂宋牌芒果】一包、【棒棒糖】、【肉鬆】及【甘
    仔糖】各一盒，價值為三百五十三元，得手後，藏置在外套
    內攜出店外。嗣為店員羅素琴及乙○○發覺而查獲上情。
二、案經臺南縣警察局永康分局報告臺灣臺南地方法院檢察署檢
    察官聲請簡易判決處刑，並經臺南市警察局第一分局報告臺
    灣臺南地方法院檢察署檢察官函請併案審理。
    理  由
一、本件被告丙○○所犯為死刑、無期徒刑、最輕本刑為三年以
    上有期徒刑以外之罪，亦非屬高等法院管轄之第一審案件，
    其於第二審之準備程序進行中，先就被訴事實為有罪之陳述
    ，經審判長告知簡式審判程序之旨，並聽取檢察官之意見後
    ，依刑事訴訟法第三百六十四條、第二百七十三條之一第一
    項、第二百七十三條之二等規定，裁定進行簡式審判程序，
    且不受同法關於證據能力之認定與調查方式之限制，合先敘
    明。
二、前開犯罪事實(一)有以下證據可資證明：
  (一)被告於警偵訊及本院審理時之自白。
  (二)證人蔡姈燕於警詢之證述。
三、前開犯罪事實(二)有以下證據可資證明：
  (一)被告於警偵訊及本院審理時之自白。
  (二)證人羅素琴、乙○○於警詢之證述。
  (三)搜索扣押筆錄、扣押物品目錄表、贓物認領保管單各一份。
  (四)照片一幀。
四、論罪科刑
  (一)核被告前開所為，均係犯刑法第三百二十條第一項之竊盜既
    遂罪。而其先後二次竊盜之犯行，時間緊接，犯罪構成要件
    相同，顯係基於概括之犯意反覆為之，應依修正施行前刑法
    第五十六條論以連續犯，並依法加重其刑（詳如後述）。
  (二)又查，檢察官函請移送併案審理部分即犯罪事實(二)部分，雖
    未據檢察官於聲請簡易判決處刑書敘及，惟該部分與檢察官
    已敘明並經判決有罪之部分有連續犯裁判上一罪之關係，為
    起訴效力所及，復有檢察官移送併案審理該部分之事實，本
    院自應併予審判，附此敘明。
  (三)原審以被告犯行明確，應依法論罪科刑，固非無見，惟被告
　　關於前開犯罪事實(二)之普通竊盜犯行部分，原審未及審酌，
    尚有未洽，因此，本件上訴，指摘原審判決有所不當，核屬
    有理由，爰將原判決撤銷，由本院管轄之第二審合議庭自為
    判決。
  (三)爰審酌被告未曾受有期徒刑以上刑之宣告，此有臺灣高等法
    院被告前案紀錄表及臺灣臺南地方法院檢察署刑案資料查註
    紀錄表各一件在卷可稽，素行良好，並考量其因腦部受傷而
    疑似罹患癲癇症，此有被告提出之臺南市郭綜合醫院九十四
    年十月二十四日診斷證明書、全民健康保險重大傷病證明卡
    各一份在卷可佐，復經中央健康保險局於九十四年十二月二
    十一日以健保醫字第０九四００四一九九八號函覆及郭綜合
    醫院於九十四年十二月十九日以郭綜發字第０九四０００三
    六四六號函覆屬實，而癲癇症發作時，腦部誘發味覺，患者
    易有瘋狂取得該種味覺物品之衝動，雖經本院依職權囑託行
    政院衛生署嘉南療養院進行鑑定結果「被告鑑定時之意識清
    楚，智能程度在邊緣智能程度範圍，雖其認知功能可能較一
    般常人略差，‧‧‧，疑似癲癇發作之症狀，但依目前所得
    資料及執行過的檢查，尚無法確定其癲癇之診斷，且自被告
    之陳述及案發後之筆錄資料中亦無法證明被告犯罪時有因癲
    癇發作而導致意識不清之證據，‧‧‧故整體評估，被告就
    犯行當時並未因任何精神障礙或其他心智缺陷致使欠缺或顯
    著降低其辨識能力或行為控制能力，即未達於心神喪失或精
    神耗弱之程度」等語，亦即被告於前開犯行當時雖未達精神
    耗弱或心神喪失之程度，仍足徵其確實因腦部受傷之後遺症
    所困，疑似有癲癇症狀，以致智識程度略遜於常人，再佐以
    其年紀已達四十五歲，在此之前，無任何犯罪紀錄，且依其
    年齡、生活狀況，應無食用零嘴之習慣，卻一再於超市內竊
    取零嘴糖果，亦可能係受前開疾病之影響所致，始生犯意，
    兼衡被告犯罪手段平和，所竊財物價值尚微，犯後坦承犯行
    態度良好等一切情狀，爰量處如主文所示之刑，並依修正施
    行後刑法第四十二條第三項前段諭知易服勞役之折算標準（
    詳如後述），以資儆懲。
  (四)末查被告前未曾受有期徒刑以上刑之宣告，已見前述，因一
    時貪圖小利，思慮未周，致罹此罪名，犯後坦承犯罪，尚有
    悔意，且已與被害人蔡姈燕達成和解，有和解書一紙在卷可
    稽，信經此起訴審判科刑，已足促其警惕，而無再犯之虞，
    本院認上開宣告之刑，以暫不執行為適當，爰依修正施行後
    刑法第七十四條第一項第一款諭知緩刑二年（詳如後述），
    以啟自新。
五、新舊法比較
  (一)按行為後法律有變更者，適用行為時之法律。但行為後之法
    律有利於行為人者，適用最有利於行為人之法律。修正後刑
    法第二條第一項定有明文。查本件被告行為後，刑法部分條
    文修正施行，而修正施行後刑法第二條第一項亦修正規定，
    然此乃為與刑法第一條罪刑法定主義相互契合，以貫徹法律
    禁止溯及既往原則，其乃規範行為後法律變更所生新舊法律
    比較適用之準據法，本身尚無比較新舊法之問題，故應一律
    適用修正施行後刑法第二條之規定以決定適用之刑罰法律，
    先予辨明。又參以本次刑法總則編修正之比較新舊法，應就
    罪刑有關之之共犯、未遂犯、想像競合犯、牽連犯、連續犯
    、結合犯，以及累犯加重、自首減輕暨其他法定加減原因（
    如身分加減）與加減例等一切情形，綜其全部罪刑之結果而
    為比較（最高法院九十五年五月二十三日刑事庭第八次會議
    決議可資參照），首先敘明。
  (二)查被告行為後即九十五年七月一日修正公布施行之刑法第五
    十六條連續犯之規定業已刪除，雖此非犯罪構成要件或刑度
    之變更，但因多次犯行是否可依連續犯論以一罪或數罪併罰
    ，顯已影響行為人刑罰之法律效果，自屬法律有變更，而本
    案依照新法之規定，必須就被告二次竊盜之犯行分論併罰，
    不若舊法得依連續犯之規定論以一罪，是依刑法第二條第一
    項前段之規定，仍應適用被告行為時之舊法論以連續犯較為
    有利。
  (三)查本件被告行為時，易服勞役之折算標準應依刑法第四十二
    條第二項前段及罰金罰鍰提高標準條例第二條之規定以銀元
    三百元即新臺幣九百元折算一日。惟被告行為後，刑法即第
    四十二條第三項前段規定：「易服勞役以新臺幣一仟元、二
    仟元或三仟元折算一日。」，另刪除前開罰金罰鍰提高標準
    條例第二條之規定，易服勞役折算標準已修正為新臺幣一千
    元折算一日，因此，顯以修正施行後刑法第四十二條第三項
    之適用結果，對被告較為有利，則應依刑法第二條第一項後
    段規定，適用修正後之刑法第四十二條第三項前段規定，定
    其折算標準。
  (四)查本件被告行為後，修正施行後刑法第七十四條緩刑之規定
    固有所修正，然關於緩刑要件之判斷基準，並非以行為時法
    律為依據，而係依裁判時法律為準，理由乃因緩刑條件並非
    針對犯罪行為之認定與處罰所設，而係攸關宣告刑是否執行
    而定，故應以裁判時法律為其準據，復參照最高法院九十五
    年度第八次刑事庭會議決議亦同此見解，因此，關於緩刑宣
    告之法條適用，自無刑法第二條第一項規定之適用，而應適
    用現行刑法第七十四條之規定。
據上論斷，刑事訴訟法第四百五十五條之一第一項、第三項、第
三百六十九條第一項前段、第三百六十四條、第二百七十三條之
一第一項、第二百九十九條第一項前段、第三百十條之二、第四
百五十四條第一項，刑法第二條第一項、第三百二十條第一項、
（修正施行前）第五十六條、第四十二條第三項前段、第七十四
條第一項第一款，刑法施行法第一條之一，判決如主文。
案經檢察官甲○到庭執行職務。
中　　華　　民　　國　　96　　年　　3 　　月　　21　　日
             刑事第四庭   審判長法  官  陳志成
                                法  官  楊佳祥
                                法  官  黃欣怡
以上正本證明與原本無異。
本件不得上訴。
　　　　　　　　　　　　　　　　書記官  陳怡吟
中　　華　　民　　國　　96　　年　　3 　　月　　21　　日
附錄本案論罪科刑條文
中華民國刑法第320條
（普通竊盜罪、竊佔罪）
意圖為自己或第三人不法之所有，而竊取他人之動產者，為竊盜
罪，處 5 年以下有期徒刑、拘役或 5 百元以下罰金。
意圖為自己或第三人不法之利益，而竊佔他人之不動產者，依前
項之規定處斷。
前二項之未遂犯罰之。
